臺灣高等法院臺中分院刑事判決　　　　94年度上重訴字第44號
上　訴　人　臺灣臺中地方法院檢察署檢察官
上　訴　人
即　被　告　丙○○
選任辯護人　廖美智律師
被　　　告　甲○○
上列上訴人等因被告等殺人等案件，不服臺灣臺中地方法院93年
度重訴字第2756號中華民國94年8月16日第一審判決（起訴案號
：臺灣臺中地方法院檢察署93年度偵字第1286號），提起上訴，
本院判決如下：
    主  文
上訴駁回。
    事  實
一、丙○○於民國（下同）八十九年間參加位於台北市中正區○○○路之台大聯誼社聯誼活動結識甲○○，事後甲○○對丙○○展開追求，並持續維持聯絡，嗣丙○○於九十一年間至
    台中工作，惟雙方仍有聯絡。另丙○○因修理行動電話之故
    ，結識在台中縣龍井鄉○○路四十之三號開設「芊虹通訊行
    」之有婦之夫趙寅昌，二人進而成為男女朋友關係，趙寅昌
    並常住宿於丙○○所承租之台中縣龍井鄉○○路四十五之三
    號三樓住處，但甲○○仍不認識趙寅昌，亦不知丙○○與趙
    寅昌交往之事，此後丙○○即維持一方與趙寅昌交往，一方
    常於週末與甲○○見面之三角關係。嗣於九十二年間，趙寅
    昌向丙○○稱其已無法再持續此種外遇關係，遂向丙○○表
    示欲分手，然丙○○心有不甘，遂開始藉故騷擾趙寅昌，期
    間並常至趙寅昌開設之通訊行賴著不走，欲等趙寅昌回來，
    店員並曾報請管區員警將丙○○帶走，最嚴重一次係於九十
    三年五月間，丙○○又至通訊行找趙寅昌，二人發生爭吵後
    並大打出手，至此二人之感情已嚴重交惡，然趙寅昌始終無
    法下定決心與丙○○決裂，二人繼續糾纏。嗣於九十三年七
    月間，丙○○因由愛生恨，竟萌生殺人之犯意，預謀要致趙
    寅昌於死地，其先於九十三年七月九日晚上二十三時十三分
    左右，以其門號0000000000號之手機打趙寅昌門
    號Ｚ000000000號電話，連續以發送簡訊之方式〔
    內容為：「阿娜答晚上比較涼要多穿一點衣服勉（免之誤）
    得著涼讓我心疼了喔還有昨天你尚未完成要作的愛只要你來
    我一定馬上服務讓你滿意為止等你我也不倦念倒是一種幸福
    吧〕計誘趙寅昌赴約，復於同年七月十日凌晨零時九分、零
    時十六分左右，以其租屋處附近位於台中縣龍井鄉○○路三
    一之十四號「ＯＫ便利商店」前之（０四）0000000
    0公用電話打電話給在台北住處的甲○○，向甲○○佯稱因
    伊肚子痛，要甲○○立刻南下台中陪同伊去看醫生，實則其
    是要先殺死趙寅昌後，再利用甲○○協助其遺棄屍體。待一
    切準備就緒後，趙寅昌於收到前開簡訊後，乃於同年七月十
    日凌晨約零時五十四分打電話給丙○○後，即前往前開丙○○之租屋處。等趙寅昌到達後，丙○○竟以自備之Ｔｒｉａ
    ｚｏｌａｍ及Ｅｓｔａｚｏｌａｍ二種鎮靜安眠藥混合於不
    明之飲料中，乘機使趙寅昌喝下，趙寅昌喝下後旋即陷入昏
    睡狀態，丙○○見趙寅昌已不醒人事，即以其所有之菜刀，
    從趙寅昌之左前頸及右頸部切割，致趙寅昌大量出血而當場
    休克死亡，待趙寅昌死亡後，丙○○復基於毀損屍體之犯意
    ，利用同一把菜刀順著同一切割傷口大力往下壓切割，致使
    趙寅昌之頭顱與身體分離。斯時因丙○○準備搬家，故住處
    內放有多個黑色塑膠袋及膠布，其先以膠布層層貼住趙寅昌
    的臉部，旋以六個黑色塑膠袋層層包裹趙寅昌之身體，再用
    三個黑色塑膠袋層層包裝趙寅昌之頭顱，包裝過程中復將趙
    寅昌所穿戴之戒指卸下，避免他人辨識屍體身分。待包裝好
    頭顱及屍體後，旋即清理現場，並於同日凌晨四時八分左右
    ，以其所有門號Ｚ000000000號電話撥給甲○○（
    門號Ｚ000000000號），問其是否已到達台中〔斯
    時甲○○人早於凌晨三時四十五分左右，在台中縣龍井鄉○○路二一號之「福客多便利商店」（二人以前見面約定等候
    之處）等候〕，甲○○告知丙○○其已在福客多便利商店，
    丙○○則遲至凌晨五時二十七分左右，始騎乘機車前去福客
    多便利商店將甲○○載回丙○○之上開租住處。二人回到丙○○之上開租住處後，甲○○一進門發現房間內放有一個黑
    色大塑膠袋及紙箱，丙○○遂命甲○○將塑膠袋裝入紙箱，
    惟因紙箱破裂，甲○○乃問丙○○此為何物？怎麼那麼重？
    等語，丙○○謊稱那是室友留下來外國進口的充氣娃娃，甲○○便用手撥弄該塑膠袋，結果發現手上沾有血跡，丙○○
    復訛稱因為充氣娃娃是進口的，故有人造血比較逼真，然此
    時甲○○已認知塑膠袋內所裝為屍體，丙○○並將上開兇刀
    交給甲○○保管。二人休息至早上八、九時左右，丙○○騎
    乘機車搭載甲○○先前往望高寮尋找棄屍地點，之後早上十
    時左右再前往澄清醫院看病，看病過程中丙○○打電話向不
    知情之卓啟煌（起訴書及原判決均誤載為卓炳煌，以下均同
    ）佯稱要借車搭載親戚去探視正在台中榮總住院的父親，雙
    方約定借用一個小時，並在晚上二十時左右至台中市○○路
    與篤行路口交車。嗣後丙○○騎機車載甲○○前往澄清醫院
    附近之某大賣場購買針線，再至位於台中市○○區○○路三
    段一五二號之「萬大麻袋行」購買三個大型粉紅色尼龍帆布
    袋。二人回到上開住處後，合力將裝有趙寅昌屍體之塑膠袋
    裝入尼龍帆布袋內，並用所買之針線將麻袋縫合。到了晚上
    ，丙○○騎乘機車搭載甲○○前去向卓啟煌取車，再由丙○○駕駛該車號六Ｌ─０五四三號之銀色休旅車回到住處。到
    了住處，甲○○與丙○○二人乃共同基於遺棄屍體之聯絡犯
    意，合力將裝有趙寅昌屍體之麻袋從上開三樓住處搬至樓下
    休旅車內，拖行過程中甲○○見在巷子內又滲出血水沾在馬
    路上，期間丙○○並乘機將裝有趙寅昌頭顱之塑膠袋拿上車
    子。旋即由丙○○開車，二人驅車前往台中縣大肚鄉○○路
    回教公墓靈骨塔下，先合力將趙寅昌之身體部分屍體棄置該
    處，嗣再驅車前往台中縣大肚鄉瑞井村飛彈連營區外，由甲○○將趙寅昌頭顱棄置於草叢內。待棄屍完畢後，二人將車
    返還予卓啟煌後再回到住處，因見之前拖行屍體時有血跡遺
    留於馬路上，二人又在附近覓得沙子舖在馬路上以湮滅血跡
    。隔日丙○○要求甲○○留下幫忙整理搬家衣物，到了晚上
    二十二時三十分左右，丙○○因怕屍體丟的太淺容易遭人發
    現，二人再騎乘機車前往遺棄趙寅昌身體部分屍體處，由甲○○將屍體往山坡下推得更深，完畢後回到住處，丙○○將
    趙寅昌之ＯＫＷＡＰ牌行動電話一支交給甲○○，甲○○始
    搭車回到台北。嗣因甲○○良心發現，又怕丙○○將殺人罪
    責推給其，乃於同年七月十五日攜同上開兇刀、死者趙寅昌
    之前開行動電話、在丙○○住處取得由丙○○所書寫之「Ｌ
    ｏｖｅ愈深、Ｌｏｖｅ愈重、Ｌｏｖｅ愈多、Ｌｏｖｅ不放
    、一個人、一場夢、情字割憨人、身軀濕」之字條及丙○○
    贈與伊之另一支摩托羅拉行動電話，向內政部警政署刑事警
    察局舉發丙○○，並於製作筆錄後之九十三年七月十六日十
    五時左右，帶同刑事警察局之警員分別於台中縣大肚鄉監理
    站旁之飛彈連營區○○路旁草叢內及同鄉○○路回教公墓靈
    骨塔坡坎下方尋獲死者趙寅昌之頭部（由三個黑色塑膠袋裝
    ，臉部以四條膠帶貼住）及身體（由六個黑色塑膠袋裝及三
    個尼龍帆布袋裝，開口處以青綠色塑膠繩縫合），並在案發
    現場採得塑膠繩四條（黃色三條、藍色一條）、黑色塑膠袋
    三個，在台中縣龍井鄉○○路二巷屈臣氏旁之舊衣回收箱扣
    得趙寅昌之上衣，再於九十三年七月十六日晚上十八時左右
    ，在台北市西爾頓飯店前查獲丙○○，並於丙○○之背包內
    扣得死者趙寅昌之戒指一枚。
二、案經台中縣警察局烏日分局報請台灣台中地方法院檢察署檢
    察官偵查起訴。
    理  由
一、訊據上訴人即被告（下稱被告）丙○○固坦承與被告甲○○
    共同遺棄屍體，惟矢口否認有殺人及毀損屍體之犯行，辯稱
    ：趙寅昌吃完安眠藥不久，甲○○自行到了伊住處後發現趙
    寅昌，甲○○與趙寅昌一言不合發生爭執進而打鬥，甲○○
    遂將趙某先以棉被悶死，復脫去趙寅昌的衣服，反覆上下左
    右以菜刀切下趙某頭顱，旋即林某即計畫棄屍，整個過程均
    由甲○○所決定云云。被告甲○○則否認有遺棄屍體犯行，
    辯稱：當日係因丙○○約其南下，其進門後即發現黑色塑膠
    袋，雖有參與買麻袋、包裝、搬運屍體及遺棄屍體等，但其
    不知塑膠袋內裝有屍體，其僅是高度懷疑而已，是事後發現
    丙○○所寫之紙條，始覺得事有蹊蹺，乃向刑事局自首舉發
    云云。
二、經查：
（一）被告丙○○部分：
  １、死者趙寅昌遭殺害後分屍並棄屍二處，業經台灣台中地方
      法院檢察署檢察官相驗屬實，製有解剖筆錄、相驗屍體證
      明書，並有臺中縣警察局刑警隊刑案現場勘查報告表、現
      場照片一百零四幀、路線圖、平面圖各一張附卷可稽（見
      偵查卷第一卷第五五頁至第五八頁，第三卷第九七頁至第
      一四七頁）。又扣案菜刀上之ＤＮＡ及車號六Ｌ─０五四
      三號自用小客車上後保險桿上之ＤＮＡ，均與死者趙寅昌
      之ＤＮＡ─ＳＴＲ型別相同，亦有內政部警政署刑事警察
      局九十三年八月三十一日刑醫字第Ｚ000000000
      號鑑驗書一紙附卷可憑（見偵查卷第四卷第三六頁）。復
      查前開自用小客車係被告丙○○主動向車主卓啟煌借得，
      亦據證人卓啟煌於檢察官偵查中結證明確（見偵查卷第四
      卷第六八頁），再死者趙寅昌遭棄屍所用之尼龍帆布袋係
      由被告二人購自於萬大麻袋行，亦經該麻袋行之老闆黃麗
      美於檢察官偵查中結證明確（見偵查卷第四卷第七六頁至
      第七七頁），且案發後警方於被告丙○○之背包內扣得趙
      寅昌之戒指一枚，亦有搜索扣押筆錄及扣押物品目錄表各
      一紙在卷可憑（見偵查卷第一卷第四四頁、第四五頁），
      核與被告丙○○、甲○○自承其等共同棄屍之過程相符。
  ２、被告丙○○於案發當晚二十三時十三分左右，確有以其門
      號0000000000號之手機打趙寅昌門號Ｚ000
      000000號電話，連續發送內容為：「阿娜答晚上比
      較涼要多穿一點衣服勉（免之誤）得著涼讓我心疼了喔還
      有昨天你尚未完成要作的愛只要你來我一定馬上服務讓你
      滿意為止等你我也不倦念倒是一種幸福吧」之簡訊給死者
      趙寅昌，此業據被告丙○○於檢察官偵查中自承在卷（見
      偵查卷第四卷第一百九十頁），並有簡訊譯文一紙、和信
      電訊股份有限公司九十三年七月二十八日函覆通聯紀錄一
      份附卷可憑（見偵查卷第二卷第二二頁、第二五頁、第一
      七Ｏ頁、第一七四頁至第一七六頁）。
  ３、再台灣台中地方法院檢察署檢察官囑託法務部法醫研究所
      鑑定死者趙寅昌死因，就肉眼觀察結果，死者趙寅昌頭顱
      與軀幹分離，頸部有切割痕，位於頸椎第三、第四之間完
      全分離，切口是利刃所形成，臉、耳、鼻、口、頸部、腹
      部、四肢無外傷，胸部左前胸第一至第六肋骨間之肋間肌
      區有色澤沉積狀，顳肌、頭皮下無皮下或組織間出血，腹
      腔、胸腔、顱腔無出血、無骨折。經判斷其死亡原因，「
      依解剖所見，右、前頸皮膚及前頸氣管雙側包括頸動靜脈
      周圍有生前切割傷。部分喉頭、左、後頸部之軟組織、頸
      椎及皮膚有死後之割頸傷...。研判死者頭頸部應有前頸
      、左前頸、右頸部之生前切割傷，最後再為左後側及向後
      之割頸，故研判為左前頸及右頸之切割，可為連貫或單一
      多次切割而完成生前之割頸傷後，最後在不知原因之情況
      下，快速且在呈現皮膚張力下單一刀將頭顱與軀幹分離。
      死者體液至少含兩種二氮平類安眠鎮靜藥物，包括尿液含
      有Ｔｒｉａｚｏｌａｍ俗稱小白板（ｈａｌｃｉｏｎ），
      為強力（Ｐｏｔｅｎｔ；低劑量即可發生藥效）及短效（
      快速作用且作用時間短）之安眠鎮靜藥物，一般生理單一
      劑量僅０‧１２５至０‧２５ｍｇ，故僅需極低劑量即可
      達到昏睡狀態，另死者胃中亦含有Ｅｓｔａｚｏｌａｍ（
      ｅｕｒｏｄｉｎ），即為中效期之安眠鎮靜藥物，一般生
      理單一劑量為１至２ｍｇ，若與ｈａｌｃｉｏｎ合用有加
      成性，可加重睡眠、昏睡或失去意識之狀態。此類藥物在
      高熱、日曬及死後變化等狀況下，在組織及體液內可受上
      述因素影響並降低藥物之檢測濃度。死者生前無明顯喝酒
      狀。死者體液中尿液及胃內容物少，經毒物化學分析，有
      安眠藥成分。死者無明顯器官功能性之病理變化，死亡方
      式為非自然死之他殺死亡案件，死後被切割棄屍應是刑事
      命案。由死者肺臟無明顯水腫或鬱血，肺重未高於四００
      公克，研判無生前遭明顯悶扼窒息常見之肺水腫、鬱血變
      化，可排除生前悶扼之可能。綜合研判死者可能在安眠藥
      之影響下失去抵抗能力，遭銳器切割頸部致出血性休克死
      亡，死者死亡後遭切割頭部，致頭部與軀體分離。由頸部
      皮膚之切割形態推定凶器為銳利刀器，符合一般輕重型菜
      刀之凶器型態傷。」，鑑定結果為「死者生前服用小白板
      （Ｈａｌｃｉｏｎ）及Ｅｓｔａｚｏｌａｍ（ｅｕｒｏｄ
      ｉｎ）安眠鎮靜藥後遭銳器割頸致出血性休克死亡。」，
      此有法務部法醫研究所九十三年十一月四日（93）法醫所
      醫鑑字第一Ｏ七三號鑑定書一份在卷足憑（見相驗卷第一
      六七頁至第一七四頁），可證死者趙寅昌確因服用安眠藥
      後失去抵抗能力，以菜刀切割其左前頸及右頸導致出血性
      休克死亡，死後再被菜刀將頭顱切下與身體分離無訛。另
      辯護人以被害人胃內並無食物殘渣，而指稱被害人死亡之
      時間應係在九十三年七月十日凌晨四時以後云云，惟按一
      般藥劑為能迅速達到療效，其設計上本即要讓該藥劑在胃
      內容易分解消化，從而，被害人經解剖結果，其胃內並未
      發現可觀察之顆粒狀藥物存留，與其胃內並無一般食物殘
      渣，自不可等同論之，而謂被害人係死前三個小時以上服
      用安眠鎮靜藥，否則，失眠者服用安眠藥，豈非要三個小
      時後始能在藥效發揮之後入眠？是辯護人此部分之爭執，
      容有誤會。
  ４、雖被告丙○○辯稱：死者平日有服用安眠藥之習慣，案發
      當天晚上，死者自行將伊於澄清醫院所拿的安眠藥拿去服
      用云云，惟查：死者生前除有結石疾病至台中榮民總醫院
      就醫並領取止痛劑、肌肉鬆弛劑及胃藥外，並無其他疾病
      ，有死者趙寅昌之健保就醫記錄及行政院國軍退除役官兵
      輔導委員會臺中榮民總醫院九十三年九月十三日中榮醫企
      字第Ｚ000000000號函一紙附卷可憑（見偵查卷
      第二卷第一二六頁至第一二七頁，第四卷第十一頁），而
      死者之妻丁○○及弟弟趙國璋於檢察官偵查中亦證稱：死
      者向來不喜歡吃藥，根本不可能服用安眠藥等語明確（見
      偵查卷第三卷第六十頁），況死者係因被告丙○○所發之
      前開內容曖昧之簡訊內容才到被告丙○○之住處，焉有可
      能在到達丙○○之住處後，卻想早點睡覺而服用安眠藥？
      足認被告丙○○前開辯解，顯屬虛構而不實在。
  ５、另被告丙○○辯稱：死者趙寅昌到達伊住處後，自行服用
      伊於澄清醫院取得之安眠藥，因甲○○自行到了伊住處後
      在樓下喊叫，趙寅昌聽見後叫伊將甲○○帶上來，甲○○
      發現趙寅昌在場，二人一言不合發生爭執進而打鬥，甲○○遂將趙某先以棉被悶死，事後得知林某將頭顱切下，伊
      有衝出去喊救命，被告甲○○將伊拉回來，並打伊云云。
      惟查：
　　死者趙寅昌經解剖鑑定結果，無悶扼窒息常見之肺水腫、
      鬱血變化，排除生前悶扼之可能，有前開鑑定書可憑，顯
      見其並非如被告丙○○所稱遭棉被悶死。
    被告甲○○係於九十三年七月十日凌晨於台北接獲丙○○
      之電話後搭車南下，七月十日凌晨零時十六分尚在台北松
      山區；同日凌晨一時三十三分在桃園縣蘆竹鄉；同日凌晨
      二時三十三分在苗栗縣銅鑼鄉，同日凌晨三時四十五分到
      達台中縣龍井鄉○○路二十一號福客多便利商店門口，於
      同日凌晨五時左右購買冰棒食用，直到同日凌晨五時二十
      七分才由被告丙○○將被告甲○○載走，有中華電信行動
      通信分公司所提供之被告甲○○之門號Ｚ0000000
      00號行動電話之通聯紀錄一份在卷可憑（見偵查卷第二
      卷第四四頁、第四七頁），並經台灣台中地方法院檢察署
      檢察官調閱當日福客多便利商店監視錄影帶並勘驗無訛，
      製有履勘筆錄一份附卷可憑（見偵查卷第四卷第一三六頁
      至第一三八頁），核與證人即福客多店員吳文佑於檢察官
      偵查中證述之情節相符（見偵查卷第四卷第一四二頁至第
      一四四頁），且有統一發票影本一紙、錄影照片五張在卷
      可稽（見原審卷第二卷第六六頁、偵查卷第三卷第七六頁
      至第八十頁）。顯見被告甲○○並非自行到丙○○住處，
      更未有在樓下喊叫之舉，而是由被告丙○○騎乘機車將被
      告甲○○載回住處，以被告丙○○與死者之關係，斯時，
      死者應已死亡，否則被告丙○○豈會在預知趙寅昌與甲○○在深夜碰面，必定有衝突之情形下，仍搭載甲○○回家
      ？被告丙○○雖辯稱：被告甲○○就是在四時四分至四時
      十七分離開監視錄影帶畫面之時間內到伊住處樓下，並與
      被害人衝突後殺人棄屍云云，惟觀諸被告甲○○於四時十
      七分回到畫面後，一直在店外面活動，且於四時五十九分
      入內購買冰棒食用，迄五時二十七分始搭機車離去，此有
      上開檢察官之履勘筆錄可查，若被告甲○○有殺害被害人
      之行為，豈有不作任何善後動作，卻逕自一人返回便利商
      店外活動一個多小時，放任在場之被告丙○○獨自行動之
      理？顯見被告丙○○此部分之辯解，與常理有違，不足採
      信。
　　又案發地點為約莫六、七坪大，擺上床、櫃，已無多餘空
      間，有現場照片及現場平面圖附卷可憑，復查死者趙寅昌
      屍體經肉眼觀察結果，其生前耳、鼻、口、頸部、腹部及
      四肢均無外傷，亦有前開鑑定書可查。再查案發地點樓上
      住戶於案發當晚並未發現樓下有何異狀，亦未聽聞有何聲
      響，亦據證人即案發地點樓上住戶胡育銘於檢察官偵查中
      結證明確（見偵查卷第四卷第八十頁至第八二頁），顯見
      死者生前並無與何人打鬥之情，被告丙○○亦未曾喊過救
      命，更未有被甲○○拉回且毆打之事。至辯護人雖以現場
      並未採得人類血跡，顯見被告租住處並非殺人地點云云置
      辯，惟被告丙○○偵查中，業已陳明伊有將現場用布擦拭
      完畢等語（見偵查卷第一卷第八八頁至第九十頁），故縱
      未能在其住處採得血跡，亦無從採為有利被告丙○○認定
      之證據。
    另被告丙○○於案發後，在警詢、檢察官偵訊及原審法院
      為羈押訊問時均坦承殺害趙寅昌（見相驗卷第四三頁、偵
      查卷第一卷第九頁、第十二頁至第十三頁、第七九頁至第
      八十頁、第九三頁，九十三年度聲羈字第三六八號卷第五
      頁），核與被告甲○○於檢察官偵查及原審法院審理時以
      證人之身分供述之情節相符（見偵查卷第三卷第二五頁至
      第三六頁、原審卷第二卷第一四Ｏ頁至第一四六頁），參
      以被告丙○○稱死者係其最心愛之人，而其與被告甲○○
      僅為普通朋友等情，倘趙寅昌確為被告甲○○所殺，則被
      告丙○○於案發後，自不可能未替愛人申冤，卻反而為一
      個普通交情之人頂替殺死其愛人之罪！且被告丙○○於事
      後聯絡借車、購買麻袋、請友人到伊租處拿取不要之物品
      之際，行為舉止均無何與常人有異之處，甚至與友人沈碧
      蓮有說有笑，除據上開證人卓啟煌、黃麗美於檢察官偵查
      中結證屬實外，並經證人沈碧蓮、高睿蘭於檢察官偵查中
      證述明確（見偵查卷第四卷第一一二頁至第一一三頁、第
      六一頁至第六四頁），在在顯示被告丙○○對於死者趙寅
      昌被殺害、肢解及棄屍之經過，沒有任何因驚嚇而手足無
      措之情形，倘死者趙寅昌係遭被告甲○○所殺害，何以致
      此？再參酌被告丙○○最先供稱殺害死者之手法，係因死
      者衝向伊後，伊用刀使出全力往前砍，刀子遂卡在死者脖
      子上，嗣後見死者氣絕後，伊復將菜刀一次用力往下壓以
      致切斷頭顱等情，恰與上開法醫之鑑定報告所述死者遭殺
      害並切下頭顱之刀法不謀而合，若非被告丙○○下手殺害
      ，何以剛好能「虛構」出正確之殺害及分屍刀法？又被告
      丙○○與被害人之身材相差雖極為懸殊，惟被害人於遇害
      當時，既係處於昏睡而無抵抗能力之狀態，被告丙○○單
      獨一人持利刃行兇、分屍、裝屍體，即非無可能，且被告
      丙○○於偵查中曾稱伊當時身上沒穿衣服（見偵查卷第一
      卷第七九頁），故其衣物未沾有血跡，亦屬當然之理，尚
      無從據以認定被告丙○○並未行兇。
    再被告丙○○於九十三年六月二十九日至中港澄清醫院看
      診所開立之藥物中有Ｅｓｔａｚｏｌａｍ（即為卷附澄清
      醫院病歷所載之ｅｕｒｏｄｉｎ藥物），而無Ｔｒｉａｚ
      ｏｌａｍ（Ｈａｌｃｉｏｎ）安眠鎮靜藥物（被告丙○○
      於九十三年七月十日上午始至澄清醫院看診取得前開藥物
      ，見偵查卷第二卷第六七頁），倘死者趙寅昌於案發前自
      行服用其於澄清醫院取得之安眠藥，何以死者趙寅昌胃內
      ，除了Ｅｓｔａｚｏｌａｍ安眠鎮靜藥物外，尚有Ｔｉａ
      ｚｏｌａｍ（Ｈａｌｃｉｏｎ）安眠鎮靜藥物？是被告丙○○辯稱：死者趙寅昌自行服用被告丙○○於澄清醫院取
      得之安眠藥云云，亦不可採，此外復有被告丙○○所有而
      供殺人所用之菜刀一把、供遺棄屍體所用之黑色塑膠袋九
      個、尼龍帆布袋三個扣案可證。
  ６、末被告丙○○固稱與死者感情很好云云，惟查：死者趙寅
      昌於案發前一年，即意欲與被告丙○○分手，故被告丙○○於案發前一年內到死者所經營之通訊行，死者趙寅昌即
      不太搭理被告丙○○，有時被告丙○○晚上十點多到通訊
      行賴著不走，曾經請警察將被告丙○○趕出去，於九十三
      年五、六月間被告丙○○與死者趙寅昌時有爭吵，死者趙
      寅昌告訴員工施政賢，以後如果被告丙○○賴著不走，就
      請警察來，嗣被告丙○○賴著不走的次數頻繁，一個月約
      有二、三次等情，業據死者趙寅昌之員工即證人施政賢於
      檢察官偵查中結證明確（見偵查卷第一卷第七六頁背面至
      第七七頁、第四卷第五五頁背面至第五六頁），又被告丙○○曾於九十三年三月初將死者趙寅昌之自用小客車開走
      ，死者趙寅昌與死者趙寅昌之友人徐盛全有參與追車，經
      要求還車，仍拒不下車，並將自用小客車以時速一百八十
      公里之高速衝上高速公路，直到警察開槍並作勢要以警車
      衝撞後始下車，同年六月間死者趙寅昌之車子遭噴漆，趙
      寅昌亦懷疑係被告丙○○所為乙節，亦據證人徐盛全、葉
      茂堂於檢察官偵查中結證明確（見偵查卷第四卷第九二頁
      至第九三頁、第九九頁），是以案發前被告丙○○與死者
      趙寅昌之感情，顯已處於交惡狀態，足認被告丙○○由愛
      生恨之殺人動機，至為明確。故被告丙○○請求本院調取
      被害人通訊行之錄影帶，及向國道高速公路警察局查有無
      偷開被害人汽車之紀錄等情，因證人之陳述已甚明確，本
      院認無再調查之必要。
  ７、另參酌被告丙○○經送法務部調查局測謊結果，就（一）
      渠沒有動手殺害趙寅昌（二）渠沒有參與分割趙寅昌的屍
      體（三）渠沒有參與搬運、丟棄屍體等問題，均呈情緒波
      動反應，研判有說謊情形，並有該局九十三年十月十四日
      調科參字第Ｚ0000000000號測謊報告書在卷（
      見偵查卷第四卷第一三三頁）及測謊鑑定過程參考資料附
      卷可憑，顯見其有說謊之不實情形。辯護人雖指稱起訴時
      檢察官並未將測謊報告列為證物，並無證據能力云云，惟
      本院審酌原審於言詞辯論時，業已將測謊鑑定書及測謊過
      程參考資料對被告提示並告以要旨（見原審卷第二卷第一
      五三頁），讓被告有表示意見之機會，該證據業經合法調
      查，並非無證據能力，辯護人此部分之爭執並無理由。
  ８、綜合上開事證，被告丙○○供稱死者係甲○○所殺乙節，
      毫無足採，被告丙○○殺人、毀損及遺棄屍體部分罪證明
      確，堪以認定。至被告之辯護人聲請本院履勘被告甲○○
      在澄清醫院附近購買針線之某大賣場，以證明被告甲○○
      主導包裝屍體之事云云，惟本院認被告甲○○縱有主導包
      裝屍體之事，亦不能據以反推其有殺人之行為，且有無此
      大賣場，亦與被告甲○○是否殺人無關，此部分調查證據
      之聲請，核無必要，應予駁回。
（二）被告甲○○部分：
  １、被告甲○○於九十三年七月十五日晚上至內政部警政署刑
      事警察局舉發本案，刑事局員警帶同被告甲○○尋獲本案
      死者趙寅昌之屍體等情，有台中縣警察局烏日分局處理相
      驗案件初步調查報告暨報驗書一紙、臺中縣警察局刑警隊
      刑案現場勘查報告表三紙、現場照片一百零四幀、路線圖
      、平面圖各一張附卷可稽（見相驗卷第三頁、偵查卷第一
      卷第五五頁至第五八頁，第三卷第九七頁至第一四七頁）
      ，並經台灣台中地方法院檢察署檢察官相驗屬實，製有解
      剖筆錄、相驗屍體證明書各一份在卷可稽。又被告甲○○
      交付員警之菜刀上之ＤＮＡ及車號六Ｌ─０五四三號自用
      小客車上後保險桿上之ＤＮＡ，均與死者趙寅昌之ＤＮＡ
      ─ＳＴＲ型別相同，亦有內政部警政署刑事警察局九十三
      年八月三十一日刑醫字第Ｚ000000000號鑑驗書
      一紙附卷可憑（見偵查卷第四卷第三六頁），而查前開自
      用小客車係被告丙○○主動向車主卓啟煌借得，亦據證人
      卓啟煌於檢察官偵查中結證明確（見偵查卷第四卷第六八
      頁），再死者趙寅昌遭棄屍所用之尼龍帆布袋係由被告二
      人購自於萬大麻袋行，亦經該麻袋行之老闆黃麗美於檢察
      官偵查中結證明確（見偵查卷第四卷第七六頁至第七七頁
      ），核與被告丙○○、甲○○自承其等共同棄屍之過程相
      符。
  ２、被告甲○○雖未參與殺人及分屍，已如前述，然其自承為
      被告丙○○搬運屍體時，因屍體太重致紙袋破箱，嗣後來
      一同購買帆布袋後，看見被告丙○○一層一層地縫合，且
      戴上手套（見偵查卷第三卷第二九頁），另拖行屍體至馬
      路上時，兩度發現袋子外滲出血水，被告丙○○有馬上擦
      拭，並與被告丙○○一同舖砂子掩飾，又於丟棄屍體後，
      隔日再度前往丟棄現場將屍體推深一點，又被告丙○○要
      求被告甲○○共同丟棄之物品中，有一大袋裝有死者趙寅
      昌身體及一小袋裝有死者頭顱，分別丟到大肚山公墓對面
      山溝內及大肚山飛彈部隊軍營旁之草叢裡等情，均據被告
      甲○○自承在卷，核與被告丙○○所供相符，並有台中縣
      警察局烏日分局處理相驗案件初步調查報告暨報驗書一紙
      、相片等附卷可憑，被告甲○○難謂其不知袋內裝有屍體
      之事。被告甲○○雖另辯稱：被告丙○○斯時向其佯稱那
      是充氣娃娃之人造血云云，然以現今一般市售之充氣娃娃
      ，為求乾淨不可能有任一款式尚製造人造血以求逼真，此
      依常理應可輕易推論得知，則其上開所辯，亦顯不符常情
      。再參以人之屍體與充氣娃娃二者之重量有天壤之別，此
      乃眾所週知之事實，且一般人應可輕易分辨，則被告甲○○在將屍體抱起裝箱及拖行放置車內時，如何再深信麻袋
      及塑膠袋所放為充氣娃娃？又若僅為棄置充氣娃娃，何需
      大費周章用層層塑膠袋及帆布袋加以包裹，再縫合後以車
      搭載並棄置荒郊野外，且將二袋分置二處，復於棄置後再
      次將麻袋推入深谷？避免遭人發現，在在均與常理不合，
      是被告甲○○前開所辯，顯悖於常情，不足採信。
  ３、況被告甲○○於原審法院羈押訊問時坦承：搬運屍體時感
      覺所搬運之物品像是人，並且在拿到裝有死者頭顱之小袋
      子時嚇了一跳（見九十三年度聲羈字第四０六號第七頁、
      第八頁），另於檢察官偵訊中坦承：其移動屍體時發現手
      上有血（見偵查卷第四卷第一八一頁），並坦承對丟棄屍
      體之地點有提供建議（見偵查卷第一卷第九八頁），又於
      警詢中坦承：其建議被告丙○○請垃圾車載走，被告丙○○回答說：如果可以的話，伊早就做了等語（見偵查卷第
      一卷第二九頁），是被告甲○○顯然知悉其於案發時丟棄
      之二袋物品為屍體，至為明確。
  ４、綜上所述，被告甲○○遺棄屍體部分，事證明確，亦堪認
      定。
三、核被告丙○○所為，係犯刑法第二百七十一條第一項之殺人
    罪、刑法第二百四十七條第一項之損壞屍體及遺棄屍體罪；
    被告甲○○所為，係犯刑法第二百四十七條第一項之遺棄屍
    體罪。被告二人就所犯遺棄屍體罪部分，有犯意聯絡及行為
    分擔，均為共同正犯。被告丙○○殺人後隨即於同一案發現
    場肢解死者趙寅昌，並遺棄其屍體，其遺棄及毀損屍體犯行
    ，顯為殺人湮滅罪證之方法，所犯上開三罪間，具有方法、
    結果之牽連關係，應依同法第五十五條後段牽連犯之規定，
    從一重依刑法第二百七十一條第一項之殺人罪處斷（最高法
    院二十九年度上字第一五六二號判例參照）。次按犯人在犯
    罪未發覺之前，向該管公務員告知其犯罪，而不逃避接受裁
    判，即與刑法第六十二條規定自首之條件相符，有最高法院
    六十三年度台上字第一一Ｏ一號判例可參。經查：本案被告
    甲○○於九十三年七月十四日晚上偕同親友向員警乙○○告
    知其懷疑幫忙丙○○搬的東西好像是屍體，不知要如何處理
    ，所以向乙○○詢問如何處理，乙○○並不確定是殺人案，
    只是有高度之合理懷疑，次日才到臺中依據被告甲○○所述
    之丟棄地點尋找，被告甲○○並未坦承犯罪，係乙○○告以
    如果所搬運的是屍體，被告甲○○就涉嫌遺棄屍體，詢其是
    否願意接受法律制裁，被告甲○○說願意，所以乙○○就將
    被告甲○○帶回刑事警察局作筆錄等情，此經證人即台北市
    保安大隊員警乙○○到庭結證明確（見原審卷第二卷第三五
    頁至第三九頁、本院卷第一一Ｏ頁至第一一二頁），而被告
    甲○○於報案時並未坦承涉案，僅口頭表示若協助丙○○丟
    棄之垃圾果為屍體，其願負法律責任等情，亦有內政部警政
    署刑事警察局九十三年十二月六日九十三刑偵一（一）字第
    Ｚ000000000號函一紙可稽（見原審卷第一卷第四
    七頁），顯見被告甲○○之主要目的在舉發被告丙○○涉犯
    殺人罪，並無向警員告知其自己犯遺棄屍體罪之意思。雖被
    告甲○○曾表示如果伊所丟棄之二袋物品為屍體，伊願意負
    法律責任，惟被告甲○○於九十三年七月十四日與台北市保
    安大隊員警乙○○面談時及於九十三年七月十五日在刑事警
    察局偵一隊製作筆錄時，均未坦承犯罪，尚辯稱：其不知道
    所丟棄之物品究竟是什麼東西云云（見偵查卷第一卷第二四
    頁、第二五頁），其縱令表示不規避法律責任，仍與前開自
    首之要件不符，是公訴人認被告甲○○所係自首犯罪，被告
    甲○○主張其係自首云云，容有誤解，尚無從據以減輕其刑
    。再查：被告丙○○於案發前，以內容曖昧之簡訊內容計誘
    死者趙寅昌到伊住處，並先聯絡被告甲○○，利用甲○○幫
    伊處理屍體，且下藥迷昏死者趙寅昌再加以殺害，心思細密
    ，準備周延，足徵被告丙○○於案發時沒有任何跡象顯示伊
    有心智異於常人之處，又被告丙○○於案發前，除因睡眠障
    礙，曾到澄清醫院之家醫科就診外，並無任何精神科之求診
    紀錄，有中央健康保險局九十三年八月十八日健保醫字第Ｚ
    000000000號函檢送保險對象門診就醫紀錄明細表
    一份（見偵查卷第二卷第一一六頁至第一一九頁）、澄清綜
    合醫院中港分院、國立台灣大學醫學院附設醫院、行政院國
    軍退除役官兵輔導委員會台中榮民總醫院、林新醫院、崇佑
    診所病歷資料影本各一份在卷可憑（見原審卷第一卷第一二
    五頁至第一三三頁、第一三九頁至第二Ｏ九頁、第二三九頁
    至第二四一頁），再參以原審法院囑託行政院國軍退除役官
    兵輔導委員會台中榮民總醫院對被告丙○○案發時之精神狀
    況施以鑑定之結果，經該院研判被告丙○○於七十五年腦傷
    之後，家人描述其個性及行為出現改變，但是並未出現明顯
    的精神病症狀及認知功能的缺損，可能為腦傷後引起的人格
    改變，與此次案件無明顯關連，一般功能還能維持正常，未
    達到精神病的診斷標準。被告丙○○於案發當時意識清楚，
    其行為並未受到精神病症狀（幻聽或妄想）之干擾或指使，
    對於案發過程的認知、理解及判斷能力並無明顯受損的情形
    。被告丙○○對於案發過程的描述與調查事實雖然有明顯出
    入，但並未發現有受到精神疾病的影響。由以上資料綜合研
    判，被告丙○○於案發時的精神狀態，並未達到精神耗弱或
    心神喪失之程度，有該院九十四年五月五日中榮醫企字第Ｚ
    000000000號函檢附精神鑑定報告書一份附卷可憑
    （見原審卷第一卷第二四四頁至第二四九頁）。雖被告丙○○之辯護人雖指稱該鑑定報告並未有鑑定團體之組成人員具
    結之結文云云（見原審卷第二卷第五三頁），惟按刑事訴訟
    法第二百零八條第一項規定，法院或檢察官得囑託醫院、學
    校或其他相當之機關、團體為鑑定，或審查他人之鑑定，並
    準用第二百零三條至第二百零六條之一之規定；其須以言詞
    報告或說明時，得命實施鑑定或審查之人為之。該條項並未
    準用刑事訴訟法第二百零二條鑑定人應於鑑定前具結之規定
    ，足見囑託機關鑑定，並無必須命實際為鑑定之人為具結之
    必要，故被告丙○○之辯護人此部分之指摘並無所據。又前
    開鑑定報告係原審法院囑託前開醫院為鑑定，經該院以醫學
    院醫學系畢業，領有醫師執照並從事臨床精神醫療工作多年
    之精神科醫師二人，及大學心理系畢業，領有臨床心理師執
    照並從事臨床心理工作之心理師一人組成鑑定醫療團隊，腦
    波檢測由神經內科專科醫師判讀，心理測驗運用「魏氏成人
    智力量表」及「基本人格量表」為工具。鑑定結果依據個案
    案發當時及案發前後的精神狀況及行為功能表現，評估個案
    是否罹患精神疾病。以臨床上精神疾病對於個案認知功能及
    衝動控制的影響，考慮個案個別的差異，進而評估其行為當
    時的精神障礙程度。並依據最高法院二十六年渝上字第二三
    七號判例及林憲醫師發表於「台灣醫學雜誌」上之文章「精
    神疾病患者刑責能力之精神病理學研究」為主要依據，判定
    心神喪失或精神耗弱。由鑑定醫療團隊成員討論後，由精神
    科醫師綜合判讀而為鑑定結論。又被告丙○○雖有因情緒低
    落、失眠及適應障礙之情形，而至澄清醫院中港分院家庭醫
    學科就診之紀錄，但由被告敘述案發過程中，其認知及判斷
    能力並未受到憂鬱症狀的影響，案發後仍可維持一般生活及
    工作能力，其憂鬱症狀並不影響鑑定結論。按憂鬱症病患一
    般情形下，應不會影響日常認知及判斷能力，嚴重時會造成
    現實感缺損而致判斷能力受影響，此時其日常生活功能，應
    已有相當時間出現明顯障礙。被告此次鑑定中所收集的資料
    ，並無明顯的時段出現生活功能障礙，故推論其精神症狀並
    未達到影響其現實感及判斷力的程度。案發過程中，被告並
    未出現因精神症狀而導致現實感受損情形，故無明顯證據顯
    示憂鬱症狀對案發時精神狀態造成障礙。鑑定小組於鑑定時
    已知悉被告有憂鬱症狀並接受治療，評估後亦發現被告於鑑
    定當時有「個人及情緒適應」問題，但上述情形為案發後狀
    態，且受到案發後情境壓力影響，無法據此推估其案發當時
    精神狀態，應對鑑定結論無重大影響，此有該院九十四年六
    月九日中榮醫企字第Ｚ000000000號、九十四年七
    月七日中榮醫企字第Ｚ000000000號函各一份在卷
    可憑（見原審卷第二卷第一一五頁至第一一六頁、第一二九
    頁至第一三Ｏ頁），足認前揭鑑定報告之結果，應具有相當
    之可憑性，俾供本院參酌判斷，是以辯護人認前開鑑定報告
    僅簡略記載鑑定結果而未載明鑑定經過，與法定記載要件不
    符，而無證據能力，另請求送請其他鑑定機關再予鑑定云云
    ，容有誤會，且無必要，附此敘明。
四、原判決依據上述理由，適用刑法第二十八條、第二百七十一
    條第一項、第二百四十七條第一項、第五十五條，第三十七
    條第一項，並審酌被告丙○○因同居人即被害人趙寅昌欲與
    其分手而心生怨恨，竟計誘被害人，再下藥迷昏被害人後，
    在被害人完全無法反抗時，直接以菜刀砍殺被害人，復於被
    害人死亡後肢解被害人，利用被告甲○○共同遺棄屍體，犯
    罪手段緊密週延，且異常殘忍，對被害人家屬造成嚴重之創
    傷，復於案發後供詞反覆，甚至嫁禍被告甲○○，且並未能
    與被害人家屬達成和解，顯然毫無悔意，本應處以極刑，惟
    念及被告丙○○並無不良素行（有台灣高等法院被告前案紀
    錄表一紙在卷可憑），平日並無可能殺人之特別粗暴情狀，
    難謂其性格冷酷、殘忍到不可矯正之地步，復查被告丙○○
    自承其曾為死者墮胎（被告丙○○曾經於九十一年十二月間
    行人工流產手術之事實，有楊慶華婦產科診所九十四年三月
    五日函一紙附於原審卷第一卷第一三七頁可查，並經證人方
    美惠於原審結證明確，見原審卷第二卷第四一頁至第四九頁
    ），顯見被告丙○○對死者趙寅昌感情之投入相當之深，復
    因死者不願繼續交往產生嚴重之感情困擾，再參以被告丙○○長期以來，個人情緒適應不良及曾因車禍腦傷而有人格改
    變之情形（此有前開醫院鑑定報告書一份及台灣大學附設醫
    院病歷一份在卷可憑），顯因情緒嚴重困擾（但尚未達精神
    耗弱之程度，已如上述）而鑄下大錯，對於此種感情困擾所
    引發之殺機，縱令判處其極刑，亦難以對社會大眾產生威懾
    之預防犯罪之效果，對被害人家庭所造成之損害，亦無法以
    被告丙○○之死刑來彌補撫平，是本院綜合上情，認公訴人
    求處被告丙○○死刑，尚屬過重等情，而量處被告丙○○無
    期徒刑，並宣告褫奪公權終身。另審酌被告甲○○素行良好
    ，且有正當工作，遇人不淑，因愛成痴，致與被告丙○○共
    同遺棄屍體，惟犯後配合警方找到死者之屍體，並因而查獲
    本案，犯後態度尚稱良好等一切情狀，量處有期徒刑八月之
    刑，其認事用法，均無不合，量刑亦稱允恰。被告丙○○上
    訴意旨否認犯罪，檢察官以原審量刑過輕為由提起上訴，經
    核均無理由，應予駁回。至扣案之菜刀一把，為被告丙○○
    所有，業據被告丙○○自承在卷，且為被告丙○○供殺人犯
    罪所用之物；又扣案之黑色塑膠袋九個、尼龍帆布袋三個（
    包括縫合其上之塑膠繩），為被告丙○○所有，而供其與被
    告甲○○共同遺棄屍體所用之物，業據被告丙○○、甲○○
    自承在卷，均應依刑法第三十八條第一項第二款之規定宣告
    沒收。另縫合前開帆布袋所用之針，並未扣案，且形式不明
    ，為免將來執行之困難，不予宣告沒收。再被告丙○○為何
    將死者臉部貼上膠帶，原因不明，且難認該行為係毀損屍體
    之一部分，復與遺棄屍體之作為無關，本院認該膠帶並非供
    犯罪所用之物，亦不予宣告沒收。再其餘扣案之水果刀、行
    動電話、筆記本、棉被等物，經核均與被告二人所犯殺人或
    遺棄屍體犯罪無關，亦毋庸加以沒收，均附此敘明。
據上論斷，應依刑事訴訟法第三百六十八條，判決如主文。
本案經檢察官林弘政到庭執行職務。
中　　華　　民　　國　　94　　年　　12　　月　　28　　日
               刑事第十一庭　審判長法　官　黃　梅　月
                                   法　官　黃　日　隆
                                   法　官　林　宜　民
上列正本證明與原本無異。
如不服本判決應於收受送達後十日內向本院提出上訴書狀，其未
敘述上訴之理由者並得於提起上訴後十日內向本院補提理由書（
均須按他造當事人之人數附繕本）。
                                   書記官　陳　振　海
中　　華　　民　　國　　94　　年　　12　　月　　29　　日
　　　　　　　　　　　　　　　　　　　　　　　　　　　Ｆ
